【裁判字號】    89,上訴,1787
【裁判日期】    891213
【裁判案由】    違反總統副總統選舉罷免法
【裁判全文】
台灣高等法院台中分院刑事判決                  八十九年度上訴字第一七八七號
    上  訴  人
    即  被  告  乙○○
    選任辯護人  洪松林
右上訴人因違反總統副總統選舉罷免法案件，不服台灣台中地方法院中華民國八十九
年八月四日第一審判決（八十九年度訴字第一一一號，起訴案號：八十九年度選偵
字第二號），本院判決如左：
    主      文
原判決撤銷。
乙○○預備對於有投票權之人，行求賄賂，而約其投票權為一定之行使，處有期徒刑
貳月，如易科罰金以參佰元折算壹日，褫奪公權貳年，緩刑貳年。扣案之新台幣仟元
券貳張、伍佰元券肆拾壹張、佰元券柒拾貳張、印有、90字樣之牛皮紙袋壹個均沒
收。
    事      實
一、乙○○於中華民國第十任總統、副總統選舉期間，得知其所支持之登記第二號候
    選人連戰、蕭萬長之民意支持度較他組候選人為低，心感不安，乃自掏腰包，預
    備對於有投票權之人，行求賄賂，而約其投票權為一定之行使，而於民國（下同
    ）八十九年三月十五日下午二時五十分許，前往台中縣梧棲鎮中正里二十八鄰鄰
    長柴德長住處，要求柴德長於總統、副總統選舉投票前，以每票新台幣（下同）
    三百元代價，代為向該鄰之有投票權之人，行求賄賂，而約於投票時投給第二號
    候選人連戰、蕭萬長，乙○○並欲將一包裝有不詳金額之牛皮紙袋交予柴德長時
    ，當場遭柴德長拒絕。乙○○隨即離去，並前往台中縣梧棲鎮○○里○○○鄰○
    ○街一六九號鄰長陳東富家中，欲為上述請託，適陳東富外出不在，僅女兒陳依
    莉在家，乙○○乃將一包外表印有、90字樣，內裝五百元紙鈔四十張、一百元
    紙鈔七十張及另以橡皮圈繫上二千七百元（千元紙鈔二張、五百元紙鈔一張、百
    元紙鈔二張）之牛皮紙袋交予陳依莉，並表示其將以電話與陳東富聯絡，請陳依
    莉先行收下保管，致使不知情之陳依莉收下上開裝有賄選款項之牛皮紙袋。嗣乙
    ○○離去陳東富之住處後，經人檢舉乙○○涉嫌買票賄選，始由台灣台中地方法
    院檢察署檢察官指揮員警前往台中縣梧棲鎮○○里○○○鄰○○街一九六號鄰長
    陳東富住處，當場查扣上揭未開封之牛皮紙袋一包，內有二萬九千七百元（共計
    千元紙鈔二張、五百元紙鈔四十一張、百元紙鈔七十二張）。
二、案經台灣台中地方法院檢察署檢察官自動偵查起訴。
    理      由
一、經查：
    (一)訊據被告乙○○坦承右揭犯行，且其於檢察官偵訊中業已自白不諱，並稱「我
      願意說實話，請給我一次機會，這個錢是我自己掏腰包拿出來的，我看宋楚瑜
      聲勢很好，我為了社會安定，所以就自己拿一些錢出來，我交給柴德長時，只
      說一票三百元，因看柴德長表情很激動，所以我不敢告訴他選誰，我自己想投
      給連戰等語」（見偵查卷第二二頁）。
    (二)被告之上開自白，核與證人陳依莉、柴德長二人於警訊中之供述相符合（見偵
      查卷第六〡九頁）。
    (三)此外，並有印有、90字樣之牛皮紙袋在卷，及賄款二萬九千七百元扣案足憑
    事證明確，被告之犯行堪予認定。
二、(一)核被告乙○○所為，係犯總統副總統選舉罷免法第七十八條第二項之預備對於
    有投票權之人，行求賄賂，而約其投票權為一定之行使罪。(二)公訴人認被告係犯
    同條第一項之對於有投票權之人，行求賄賂，而約其投票權為一定之行使罪云云
    。惟查，被告欲將二萬九千七百元之現金交予柴德長、陳東富，依每票三百元計
    算，足足有九十九票，其目的自係請託柴德長、陳東富向各該鄰之有投票權之人
    買票；而被告乙○○或柴德長、陳東富均尚未答應進行買票之行為，當然尚未著
    手「行求」，則被告之行為自僅止於預備之階段。是以，檢察官之起訴法條尚有
    未洽，應予變更。(三)又被告乙○○於偵查中自白犯罪，應依同法第七十八條第五
    項前段規定減輕其刑。(四)原審對被告論罪科刑，固非無見，惟原判決依檢察官起
    訴之法條論科，是以，被告之上訴即有理由，應由本院將原判決撤銷改判。(五)爰
    審酌被告尚無犯罪前科，有卷附被告全國前案紀錄表一件在卷可稽，預備進行賄
    選之票數不多等一切情狀，量處如主文第二項所示之刑，並諭知易科罰金之折算
    標準，以示懲儆。(六)又被告犯本案，經宣告有期徒刑以上之刑，應依同法第八十
    九條第三項規定宣告褫奪公權二年，以示懲儆。(七)又被告前未曾受有期徒刑以上
    刑之宣告，其因一時失慮，偶罹刑典，事後已坦承犯行，深具悔意，經此刑之宣
    告後，應知警惕而無再犯之虞，再者，其剛於八十九年八月一日住院接受乳癌切
    除手術，此有光田綜合醫院診斷證明書一件在卷可稽，本院因認暫不執行其刑為
    當，併予以宣告緩刑二年，用啟自新。(八)扣案之行求賄款二萬九千七百元，應依
    同法第七十八條第三項規定宣告沒收，印有、90字樣之牛皮紙袋，為被告所有
    ，且係供犯罪預備之用用，依刑法第三十八條第一項第二款規定，併予宣告沒收
    。
三、據上論斷，應依刑事訴訟法第三百六十九條第一項前段、第三百六十四條、第二
    百九十九條第一項前段、第三百條，總統副總統選舉罷免法第七十八條第二項、
    第五項、第三項、第八十九條第三項，刑法第十一條前段、第四十一條、第三十
    七條第二項、第三十八條第一項第二款、第七十四條第一款，判決如主文。
本案經檢察官甲○○到庭執行職務。
中      華      民      國    八十九    年      十二    月      十三    日
                                  台灣高等法院台中分院刑事第八庭
                                        審判長法  官  羅  得  村
                                              法  官  古  金  男
                                              法  官  林  輝  煌
右正本證明與原本無異。
檢察官得上訴。
被告不得上訴。
如不服本判決應於收受送達後十日內向本院提出上訴書狀，其未述上訴之理由者並
得於提起上訴後十日內向本院補提理由書（均須按他造當事人之人數附繕本）。
                              書記官  劉  恒  宏
中      華      民      國    八十九    年      十二    月      十四    日
附錄論罪科刑實體法條文：
總統副總統選舉罷免法第七十八條
  對於有投票權之人，行求、期約或交付賄賂或其他不正利益，而約其不行使投票權
  或為一定之行使者，處五年以下有期徒刑，得併科新台幣四十萬元以上四百萬元以
  下罰金。
  預備犯前項之罪者，處一年以下有期徒刑。
  預備或用以行求、期約或交付之賄賂，不問屬於犯人與否，沒收之。
  犯第一項或第二項之罪，於犯罪後六個月內自首者，減輕或免除其刑；因而查獲候
  選人為共犯者，免除其刑。
  犯一項或第二項之罪，在偵查中自白者，減輕其刑；因而查獲候選人為共犯者，減
  輕或免除其刑。
總統副總統選舉罷免法第八十九條
  犯本章之罪，其他法律有較重處罰之規定者，從其規定。
  辦理選舉、罷免事務人員，假借職務上之權力、機會或方法，以故意犯本章之罪者
  ，加重其刑至二分之一。
  犯本章之罪或刑法分則第六章之妨害投票罪，宣告有期徒刑以上之刑者，並宣告褫
  奪公權。
                                                                        Ｄ


司法院資訊處製作；財團法人民間司法改革基金會備份。
